【裁判字號】    95,訴,3720
【裁判日期】    951219
【裁判案由】    毒品危害防制條例
【裁判全文】
臺灣高雄地方法院刑事判決              95年度訴字第3720號
公  訴  人  臺灣高雄地方法院檢察署檢察官
被      告  乙○○
                      號
                    （另案於臺灣高雄第二監獄執行中）
上列被告因違反毒品危害防制條例案件，經檢察官提起公訴（95
年度毒偵字第6627號、第7210號、第7219號），本院判決如下：
    主  文
乙○○施用第二級毒品，累犯，處有期徒刑捌月。
被訴施用第一級毒品部分公訴不受理。
    事  實
一、乙○○前於民國83、84年間，因違反麻醉藥品管理條例等案
    件，經本院以84年度易字第582 號判決判處有期徒刑5 月及
    臺灣高等法院高雄分院分別以84年度上易字第1158號、85年
    度上更一字第336 號判決各判處有期徒刑7 月、5 年4 月，
    並經合併定應執行刑為6 年2 月確定，於87年8 月20日縮短
    刑期假釋出監，嗣因假釋遭撤銷執行殘刑2 年7 月5 日，於
    89年5 月26日入監執行，甫於91年10月9 日縮短刑期執行完
    畢。另其於87年間因施用毒品案件，經本院以裁定送觀察、
    勒戒後，認有繼續施用毒品之傾向，再經本院以88年度毒聲
    字第108 號裁定令入強制戒治處所強制戒治，嗣經停止戒治
    、撤銷停止戒治，而於89年5 月26日強制戒治執行完畢釋放
    後，並由臺灣高雄地方法院檢察署檢察官於90年2 月23日以
    90 年 度戒毒偵字第256 號為不起訴處分確定；復於上開強
    制戒治執行完畢後5 年內，迭於92年、93年間因施用第一級
    毒品案件，經本院分別以92年度訴字第2033號、92年度易字
    第2370號、94年度訴字第243 號判決各判處有期徒刑1 年、
    6 月、10月確定在案。詎其仍不知悔改，並戒絕毒癮，明知
    甲基安非他命業經公告為毒品危害防制條例第2 條第2 項第
    2 款所列管之第二級毒品，不得非法持有、施用，竟仍基於
    施用第二級毒品甲基安非他命之集合犯意，為下列行為：
    (一)於95年8 月2 日晚間7 、8 時許，在高雄市旗津區○○○
    路374 巷15號之住處，以燒烤吸食器之方式，施用第二級毒
    品甲基安非他命1 次。(二)於95年8 月16日中午11、12時許，
    在高雄市旗津區○○○路374 巷15號，以燒烤吸食器之方式
    ，施用第二級毒品甲基安非他命1 次。嗣先於95年8 月3 日
    晚間8 時30分許，在高雄市旗津區○○○路814 號2 樓為警
    查獲；再於95年8 月16日下午1 時55分許，在高雄市旗津區
    ○○○路二十五淑女墓公廁前為警查獲，並均採集其尿液送
    驗後呈甲基安非他命陽性反應而查悉上情。
二、案經高雄市政府警察局鼓山分局、鹽埕分局報請臺灣高雄地
    方法院檢察署檢察官偵查起訴。
    理  由
甲、有罪部分：
壹、證據能力方面：
一、按被告以外之人於審判外之陳述，雖不符刑事訴訟法第159
    條之1 至之4 等4 條之規定，而經當事人於審判程序同意作
    為證據，法院審酌該言詞陳述或書面陳述作成時之情況，認
    為適當者，亦得為證據，刑事訴訟法第159 條之5 第1 項定
    有明文。查高雄市立凱旋醫院95年8 月18日濫用藥物尿液檢
    驗報告（檢體編號E188）、同院95年8 月22日濫用藥物尿液
    檢驗報告（檢體編號B107）、同院濫用藥物尿液檢驗報告（
    檢體編號E204）各1 份（見95年度毒偵字6627號卷第40 頁
    至第41頁、95年度毒偵字7210號卷第30頁、95年度毒偵字
    6627號卷第53頁），該院所製作之前開濫用藥物尿液檢驗報
    告，非屬刑事訴訟法第208 條所稱法院或檢察官囑託所為之
    鑑定，且查無符合同法第159 條之1 至之4 等前4 條之情形
    ，又經當事人於審判程序同意作為證據，本院審酌上開檢驗
    報告，係行政院衛生署認可之濫用藥物尿液檢驗機構所作成
    ，且已詳述鑑定之經過及結果，亦無人情施壓或干擾，認為
    以之作為本案之證據亦屬適當，認該檢驗報告自具有證據能
    力。
貳、實體方面：
一、訊據被告乙○○對上揭犯罪事實，於本院審理時坦承不諱，
    又被告於上開時地遭查獲時所採集尿液經送驗結果，均呈現
    甲基安非他命陽性反應，此有高雄市立凱旋醫院95年8 月18
    日濫用藥物尿液檢驗報告（檢體編號E188）、同院95年8 月
    22日濫用藥物尿液檢驗報告（檢體編號B107）各1 份（見95
    年度毒偵字6627號卷第40頁至第41頁、95年度毒偵字7210號
    卷第30頁）在卷可稽。顯見被告之前開自白，應與事實相符
    ，自得為認定被告犯罪之依據。
二、按甲基安非他命為毒品危害防制條例第2 條第2 項第2 款所
    稱之第二級毒品，不得施用、持有。次按，犯毒品危害防制
    條例第10條施用毒品之罪者，檢察官應聲請法院裁定，令被
    告入勒戒處所觀察、勒戒，經觀察、勒戒後，檢察官依據勒
    戒處分之陳報，認受觀察、勒戒人無繼續施用毒品傾向者，
    應即釋放，並為不起訴之處分；認受觀察、勒戒人有繼續施
    用毒品之傾向者，檢察官應聲請法院裁定令入戒治處所強制
    戒治，其期間為6 個月以上，至無繼續強制戒治之必要為止
    ，但最長不得逾1 年，強制戒治期滿，應即釋放，由檢察官
    為不起訴之處分。觀察、勒戒或強制戒治執行完畢釋放後，
    5 年內再犯第10條之罪者，應依一般刑事訴訟程式予以起訴
    論罪科刑，此觀諸毒品危害防制條例第20條第1 項、第2項
    、第23條第1 項、第2 項規定自明。而被告若於5 年內已再
    犯，經依法追訴處罰，縱其第3 次（或第3 次以上）再度施
    用毒品之時間，在初犯經觀察、勒戒或強制戒治執行完畢釋
    放5 年以後，已不合於「5 年後再犯」之規定，且因已於「
    5 年內再犯」，顯見其再犯率甚高，原實施觀察、勒戒或強
    制戒治，已無法收其實效，即應依該條例第10條處罰（最高
    法院95年第7 次刑事庭會議決定可資參照）。本件被告前經
    觀察、勒戒後，因有繼續施用毒品傾向，經本院以88年度毒
    聲字第108 號裁定令入強制戒治處所強制戒治，嗣經停止戒
    治、撤銷停止戒治，而於89年5 月26日強制戒治執行完畢釋
    放後，並由臺灣高雄地方法院檢察署檢察官於90年2 月23日
    以90年度戒毒偵字第256 號為不起訴處分確定；復於上開強
    制戒治執行完畢後5 年內，迭於92年、93間因施用第一級毒
    品犯行，經本院分別以92年度訴字第2033號、92年度易字第
    2370號、94年度訴字第243 號判決各判處有期徒刑1 年、6
    月、10月確定在案，有上開不起訴處分書、臺灣高雄地方法
    院檢察署刑案資料查註紀錄表、全國施用毒品案件紀錄表及
    臺灣高等法院被告前案紀錄表、在監在押全國紀錄表各1 件
    在卷可參，是被告於上開強制戒治執行完畢釋放後，5 年內
    再犯上開施用第二級毒品案件分別經本院判處上開徒刑確定
    ，則本件施用毒品罪雖係在前開強制戒治執行完畢釋放5 年
    後所犯，揆諸前揭說明，仍應依法論科。是以，本件被告犯
    罪事證明確，其犯行洵堪認定，應依法論科。
三、核被告所為，係犯毒品危害防制條例第10條第2 項之罪。其
    持有第二級毒品後進而施用，其持有毒品之低度行為，應為
    施用毒品之高度行為所吸收，不另論罪。又衡諸施用毒品者
    之吸食慣性及社會常情，本即具有毒品成癮而反覆施用之性
    質，依社會通念於客觀上乃符合一個反覆、延續性之行為觀
    念，係屬於集合犯，本案被告多次施用第一級毒品海洛因之
    犯行頻繁、持續進行，在時空上，確具密接關係，顯係出於
    反覆、延續施用該種毒品之單一行為決意即明，從而在行為
    概念上，應均評價認係包括一罪之集合犯。又被告曾於83、
    84年間，因違反麻醉藥品管理條例等案件，經本院以84年度
    易字第582 號判決判處有期徒刑5 月及臺灣高等法院高雄分
    院分別以84年度上易字第1158號、85年度上更一字第336 號
    判決各判處有期徒刑7 月、5 年4 月，並經合併定應執行刑
    為6 月2 月確定，於87年8 月20日縮短刑期假釋出監，嗣因
    假釋遭撤銷執行殘刑2 年7 月5 日，於89年5 月26日入監執
    行，並於91年10 月9日縮短刑期執行完畢，有上開臺灣高等
    法院被告前案紀錄表1 份在卷可參，其於有期徒刑執行完畢
    後5 年內，故意再犯本件有期徒刑以上之罪，為累犯，應依
    刑法第47條第1 項規定加重其刑。爰審酌被告前因違反毒品
    危害防制條例案件，經觀察、勒戒、強制戒治及刑之執行後
    ，仍未能徹底戒絕毒品，再犯本件施用毒品罪，顯見其無戒
    毒悔改之意，惟念其施用毒品，乃戕害一己之身體健康，所
    為尚未害及他人，且於本院審理時坦承犯行，犯罪後態度尚
    可等一切情狀，量處如主文所示之刑。
四、公訴意旨另以：被告於95年8 月15日晚間8 時許採尿回溯24
    小時內之某時（不含為警強制力拘束期間），在不詳處所，
    施用第二級毒品甲基安非他命1 次，嗣於95年8 月15日下午
    6 時許，在高雄市旗津區北汕巷5 號為警查獲，因認被告涉
    犯毒品危害防制條例第10條第2 項之罪嫌，並與前開施用甲
    基安非他命之犯行，有集合犯之裁判上一罪關係等語。惟查
    ：被告否認有於前開時間，施用甲基安非他命之犯行，且被
    告於95年8 月15日為警查獲時，經警採集尿液檢驗之結果，
    呈現甲基安非他命陰性反應乙節，有高雄市立凱旋醫院濫用
    藥物尿液檢驗報告（編號E204）1 份（見95年度毒偵字第72
    10號卷第53頁），顯見，公訴人認被告有於前開時地施用甲
    基安非他命1 次乙節，尚屬無據，本應為無罪之諭知，惟公
    訴人認此部分犯行與前開起訴並經本院認定有罪部分有集合
    犯之實質上一罪關係（見本院卷第33頁），爰不另為無罪之
    諭知，併此敘明。
乙、公訴不受理部分：
一、公訴意旨略以：被告基於施用第一級毒品之集合犯意，為下
    列行為：(一)於95年8 月2 日晚間8 時許，在其位於高雄市旗
    津區○○○路814 號住處內，以針筒注射方式，施用第一級
    毒品海洛因1 次。(二)於95年8 月15日晚間8 時許採尿回溯24
    小時內之某時（不含為警強制力拘束期間），在不詳處所，
    施用第一級毒品海洛因1 次。(三)於95年8 月16日中午，在其
    位於高雄市旗津區○○○路374 巷15號之住處內，施用第一
    級毒品海洛因1 次。嗣先於95年8 月3 日晚間8 時30分許，
    在高雄市旗津區○○○路814 號2 樓為警查獲；又於95 年8
    月15日下午6 時許，在高雄市旗津區北汕巷5 號為警查獲；
    再於95年8 月16日下午1 時55分許，在高雄市旗津區○○○
    路二十五淑女墓公廁前為警查獲，因認被告涉犯毒品危害防
    制條例第10條第1項之施用第一級毒品罪等語。
二、按已經提起公訴或自訴之案件，在同一法院重行起訴者，應
    諭知不受理之判決，刑事訴訟法第303 條第2 款定有明文。
三、經查：
  (一)被告前於95年7 月1 日晚間10時30分許，在其位在高雄市○
    ○區○○里○○○路374 巷15號住處房間內，以針筒注射之
    方式，施用第一級毒品海洛因1 次，經臺灣高雄地方法院檢
    察署檢察官於95年8 月29日以95年度毒偵字第6142號提起公
    訴，於95年9 月20日繫屬本院，經本院於95年11月7 日以95
    年度訴字第3199號判處有期徒刑1 年，嗣經提起上訴，現由
    臺灣高等法院高雄分院以95年度上訴字第2160號審理中，有
    本院95年度訴字第3199號判決書及臺灣高等法院被告前案紀
    錄表各1 份在卷可稽。
  (二)本案被告基於施用第一級毒品之集合犯意，為下列行為：(一)
    於95年8 月2 日晚間8 時許，在其位於高雄市旗津區○○○
    路814 號住處內，以針筒注射方式，施用第一級毒品海洛因
    1 次。(二)於95年8 月15日晚間8 時許採尿回溯24小時內之某
    時（不含為警強制力拘束期間），在不詳處所，施用第一級
    毒品海洛因1 次。(三)於95年8 月16日中午，在其位於高雄市
    旗津區○○○路374 巷15號之住處內，施用第一級毒品海洛
    因1 次，經檢察官於95年9 月28日以95年度毒偵字第6627號
    、7210號、7219號提起公訴，嗣95年10月26日繫屬本院，有
    起訴書及臺灣高等法院被告前案紀錄表各1 份在卷可稽。
  (三)被告於本院審理時供稱：其自95年6 月底起至95年8 月止，
    連續吸食海洛因，平均3 天施用1 次等語（見本院卷第33頁
    ），再參諸施用毒品者之吸食慣性及社會常情，本即具有毒
    品成癮而反覆施用之性質，而本案被告多次施用第一級毒品
    海洛因之犯行頻繁、持續進行，在時空上，確具密接關係，
    顯係出於反覆、延續施用該種毒品之單一行為決意即明，從
    而在行為概念上，應均評價認係包括一罪之接續犯。從而，
    本案公訴意旨認被告施用海洛因之犯行，顯與本院95年度訴
    字第3199號施用海洛因之犯行，有集合犯之實質一罪關係，
    故為同一案件，是檢察官業經繫屬本院之同一案件之犯罪事
    實，另向本院提起公訴，揆諸前揭說明，自應諭知不受理之
    判決。
丙、適用之法條：
  (一)刑事訴訟法第299 條第1 項前段、第303 條第2 款。
  (二)毒品危害防制條例第10條第2 項，刑法11條前段、第47條，
    判決如主文。
本案經檢察官甲○○到庭執行職務。
中    華    民    國    95    年    12    月    19    日
                  刑事第十二庭  審判長法  官  施柏宏
                                      法  官  黃宗揚
                                      法  官  洪能超
以上正本證明與原本無異。
如不服本判決，應於判決送達後10日內，向本院提出上訴狀。
中    華    民    國    95    年    12    月    19    日
                                      書記官  曾小玲
附錄本判決論罪科刑法條：
毒品危害防制條例第10條第2 項：
施用第二級毒品者，處3 年以下有期徒刑。


司法院資訊處製作；財團法人民間司法改革基金會備份。
